臺灣高等法院高雄分院民事裁定　　　　　96年度破抗字第47號
抗告人　甲○○
上列抗告人因宣告破產事件，對於民國96年4 月23日台灣高雄地
方法院96年度破字第1 號裁定，提起抗告，本院裁定如下：
    主  文
抗告駁回。
抗告程序費用由抗告人負擔。
    理  由
一、抗告意旨略以：抗告人負債務總計新臺幣（下同）4,530,40
    9 元，現有財產現金50萬元，已不足清償其債務，依破產法
    第58條規定，聲請宣告破產。而抗告人在破產程序中僅需支
    付破產管理人之報酬，以抗告人現有現金50萬元，足資支付
    財團費用、財團債務，故有宣告破產之實益，原裁定駁回抗
    告人之聲請，自有未洽云云。
二、按破產，對債務人不能清償債務者，宣告之；破產宣告時屬
    於破產人之一切財產，及將來行使之財產請求權，破產宣告
    後，破產終結前，破產人所取得之財產，為破產財團，破產
    法第57條、第82條第1 項分別定有明文。故破產乃債務人在
    經濟上發生困難，無法以其清償能力對全部債權人之債權為
    清償時，為解決此種困難狀態，利用法律上之方法，強制將
    全部財產依一定程序為變價及公平分配，法以其清償能力對
    全部債權人之債權為清償時，為解決此種困難狀態，利用法
    律上之方法，強制將全部財產依一定程序為變價及公平分配
    ，使全部債權人滿足其債權為目的之一般執行程序，破產程
    序不僅讓債務人有經濟上重新再起之機會，也須同時兼顧讓
    全體債權人間公平受償機會的目的，是不僅予債務人卸除沈
    重債務負擔之機會，但也須考量全體債權人之權益。從而，
    破產之宣告除以債務超過其資產，且所提供之財產所組成之
    財團足資支付財團費用、財團債務、具有別除權之債權及優
    先受償之稅捐等為要件，債務人是否利用破產程序脫免債務
    清償之責，是法院就破產人之聲請，以職權為必要調查。
三、經查：
　(一)經原審依職權向抗告人之債權人銀行查詢之結果，抗告人積
 　 欠3,989,536 元以上之債務（如附表所示），有負債清單及
    如附表所示金融機構函、陳報狀等在卷可稽，是抗告人所述
    負債金額龐大乙節，應屬可採。
  (二)抗告人自承有現金資產50萬元外，無其他財產。而經原審依
    職權函調抗告人之財產資料予以核對之結果，抗告人於93年
    度受領豐達電積台灣股份有限公司之薪資所得146,470 元，
    94年度受領普音企業有限公司之薪資所得75,000元，此外無
    任何財產，有高雄市政府稅捐稽徵處函附抗告人綜稅所得資
    料查詢單可稽（原審卷第28至30頁）。且抗告人自承現因公
    司遷廠之故而遭資遣，已無收入。經本院向豐達電積台灣股
    份有限公司、普音企業有限公司函查，豐達電積台灣股份有
    限公司函覆抗告人於93年10月20日離職；普音企業有限公司
    傳真覆抗告人未任職該公司，係家庭代工，自95年度已無繼
    續代工等情，有該函文、傳真可稽。足認抗告人所負債務顯
    逾資產。
  (三)抗告人雖提出彰化商業銀行高雄分行為發票人、發票日期96
    年6 月1 日、面額50萬元之支票影本一紙證明其有現金資產
    50萬元。但依抗告人之前財務狀況，即93年度、94年度之全
    部薪資所得合計僅22萬餘元，尚需供己為生活費用，95年度
    又無工作收入，如何能有現金50萬元，況且依抗告人聲請本
    件破產之聲請狀記載：其如與債權人銀行成立債務協商，每
    月應攤還29,899元，其無法收入，無法攤還云云（原審卷第
    7 、20、21頁），則如抗告人確尚有現金50萬元，自可依上
    開金額先攤還部分債務，並減少利息、違約金之支出，竟不
    為之，並捨存放郵局、銀行可獲利息且安全之方式，保有現
    金50萬元，與常情有違，以抗告人上開經濟狀況已達捉襟見
    肘之程度，其主張其尚有50萬元現金云云，顯與其所稱之經
    濟狀況不符，50萬元是否確屬抗告人之現金資產已有可疑，
    其又未能再提出其他證據證明該50萬元為其財產，其主張尚
    有現金50萬元資產云云，尚難信為實在。
  (四)綜上，抗告人無資產可供構成破產財團，依首開說明及破產
    法第148 條規定，抗告人聲請宣告破產即無實益，自應予駁
    回。抗告非有理由，應予駁回
三、據上論結，本件抗告為無理由，依破產法第5 條、民事訴訟
    法第495 條之1 第1 項、第95條、第78條，裁定如主文。
中　　華　　民　　國　　96　　年　　6 　　月　　27　　日
                            民事第一庭
                                審判長法官  黃金石
                                法      官  林健彥
                                法      官  簡色嬌
以上正本證明與原本無異。
如不服本裁定應於送達後10日內向本院提出再抗告狀 (並按他造
當事人之人數附繕本)， 並繳納再抗告費新臺幣1,000 元。再為
抗告應以適用法規顯有錯誤為理由，並經本院之許可，該許可以
原裁定所涉及之法律見解具有原則上之重要性者為限，並委任律
師為代理人。
中　　華　　民　　國　　96　　年　　6 　　月　　27　　日
                                書  記  官  黃一秋
附註：
抗告人之配偶、三親等內之血親、二親等內之姻親，或抗告人為
法人、中央或地方機關時，其所屬專任人員具有律師資格並經法
院認適當者，亦得為第三審代理人。
抗告人或其法定代理人具有律師資格者及前項情形，應於提起抗
告或委任時釋明之。
附表：
┌──┬──────┬────┬────┬──────┐
│編號│債   權  人 │債權金額│有無別除│對本件破產聲│
│    │            │ 新台幣 │權      │請之意見    │
├──┼──────┼────┼────┼──────┤
│1   │中華商業銀行│323,249 │無      │不同意破產聲│
│    │            │元      │        │請          │
├──┼──────┼────┼────┼──────┤
│2   │萬泰商業銀行│        │        │（無回函）  │
│    │            │        │        │            │
├──┼──────┼────┼────┼──────┤
│3   │台新國際商業│461,078 │無      │不同意破產聲│
│    │銀行        │元      │        │請          │
├──┼──────┼────┼────┼──────┤
│4   │大眾商業銀行│200,000 │無      │請求駁回聲請│
│    │            │元      │        │人之聲請    │
├──┼──────┼────┼────┼──────┤
│5   │中國信託商業│882,284 │無      │請求駁回聲請│
│    │銀行        │元      │        │人之聲請    │
├──┼──────┼────┼────┼──────┤
│6   │臺灣銀行    │53,343元│無      │未表示      │
│    │            │        │        │            │
├──┼──────┼────┼────┼──────┤
│7   │國泰世華銀行│352,386 │無      │不同意破產聲│
│    │            │元      │        │請          │
├──┼──────┼────┼────┼──────┤
│8   │兆豐國際商業│95,755元│無      │不同意破產聲│
│    │銀行        │        │        │請          │
│    │            │        │        │            │
├──┼──────┼────┼────┼──────┤
│9   │美商花旗銀行│187,244 │無      │請求駁回聲請│
│    │            │元      │        │人之聲請    │
├──┼──────┼────┼────┼──────┤
│10  │英商渣打銀行│        │        │（無回函）  │
│    │            │        │        │            │
│    │            │        │        │            │
├──┼──────┼────┼────┼──────┤
│11  │新光商業銀行│69,164元│無      │請求駁回聲請│
│    │            │        │        │人之聲請    │
├──┼──────┼────┼────┼──────┤
│12  │陽信商業銀行│149,924 │無      │不同意破產聲│
│    │            │元      │        │請          │
├──┼──────┼────┼────┼──────┤
│13  │聯邦商業銀行│237,642 │無      │請求駁回聲請│
│    │            │元      │        │人之聲請    │
├──┼──────┼────┼────┼──────┤
│14  │遠東國際商業│98,989元│無      │不同意破產聲│
│    │            │        │        │請          │
├──┼──────┼────┼────┼──────┤
│15  │玉山商業銀行│43,346元│無      │不同意破產聲│
│    │            │        │        │請          │
├──┼──────┼────┼────┼──────┤
│16  │安泰商業銀行│835,132 │無      │不同意破產聲│
│    │            │元      │        │請          │
└──┴──────┴────┴────┴──────┘
